臺灣桃園地方法院民事判決　　　　　　　 96年度訴字第830號
原　　　告　甲○○
　　　　　　乙○○
共　　　同
訴訟代理人　邱奕澄律師
被　　　告　丙○○
　　　　　　　　　　　　巷5號.
　　　　　　戊○○
　　　　　　　　　　　　巷5號.
　　　　　　丁○○
　　　　　　己○○
共　　　同
訴訟代理人　邱正明律師
上列當事人間請求第三人異議之訴事件，於民國96年7 月16日辯
論終結，本院判決如下：
    主      文
本院九十六年度執字第一五七四五號強制執行事件就原告所有如
附表所示之不動產強制執行程序，應予撤銷。
訴訟費用由被告負擔。
    事實及理由
一、本件原告起訴主張：原告之被繼承人即原告之父邱金發於民
    國95年6 月18日亡故，被告前曾以鈞院所核發之93年度票字
    第2339號裁定，而被告旋依繼承法理以原告為連帶債務人之
    一，並對原告聲請強制執行，而由鈞院以96年度執字第5250
    號分案受理，全案嗣以核發債權憑證報結。未許，被告復執
    上開債權憑證為執行名義，向鈞院聲請就原告所有之如附表
    所示不動產為強制執行，並經鈞院以96年度執字第15745 號
    執行在案。惟查，原告之父邱金發死亡後，繼承人之一邱創
    根即依民法規定向鈞院聲請限定繼承，經鈞院以95年度繼字
    第918 號民事裁定准許在案。詎被告仍就原告個人所有如附
    表所示之不動產聲請強制執行，且該不動產又非自被繼承人
    邱金發繼承而來。從而96年度執字第5745號執行程序即非適
    法，原告爰依強制執行法第15條規定提起本訴等語。
二、被告則以：其於邱金山死亡後，為執行其合法繼承人之財產
    時，曾向鈞院家事法庭查詢邱金山之繼承人是否於法定期間
    內依法聲請拋棄繼承或限定繼承。鈞院函覆僅有邱創根拋棄
    繼承，並未限定繼承，因此原告是否為限定繼承人容有疑議
    ，請鈞院查明等語資為抗辯。
三、經查：被告前以本院93年度票字第2339號之本票裁定為執行
    名義聲請為強制執行，嗣因執行金額不足清償債權，經本院
    於96年3 月2 日發給債權憑證後，被告再執上開債權憑證為
    執行名義，強制執行原告所有之如附表所示之系爭不動產，
    並已查封在案（尚未拍定）；另同為繼承人之邱創根於原告
    之被繼承人邱金發95年6 月18日亡故後，即於95年8 月7 日
    依民法第1154條、第1156條及第1157條規定，開具遺產清冊
    向本院聲請限定繼承，並經本院以95年度繼字第918 號裁定
    准予開始限定繼承程序，並依該裁定所示登報公示催告，而
    完成限定繼承之程序等情，為兩造所不爭執，並經本院依職
    權調閱96年度執字第5250號強制執行案卷及95年度繼字第91
    8 號聲請限定繼事件案卷後審閱無誤，自屬實在。
四、本案首應審究者為被告對於限定繼承人之固有財產能否聲請
    強制執行？經查：按繼承人得限定以因繼承所得之遺產，償
    還被繼承人之債務。繼承人有數人，其中一人主張為前項限
    定之繼承時，其他繼承人視為同為限定之繼承，民法第1154
    條第1 、2 項定有明文。又按最高法院75年度第4 次民事庭
    會議決議（二）：「按為限定繼承之繼承人，就被繼承人之
    債務，惟負以遺產為限度之物的有限責任。故就被繼承人之
    債務為執行時，限定繼承人僅就遺產之執行居於債務人之地
    位，如債權人就限定繼承人之固有財產聲請強制執行，應認
    限定繼承人為強制執行法第十五條之第三人，得提起第三人
    異議之訴，請求撤銷強制執行程序。」等語。本件附表所示
    之系爭不動產為原告二人於67年11月9 日以買賣為由取得之
    固有財產，並非邱金發之遺產，且依邱創根於95年8 月7 日
    向本院聲請限定繼承所提出之遺產清冊並無該筆財產；而被
    告於本院96年度執字第15745 號執行案件之執行名義，乃是
    對於邱金發之本票裁定，對原告而言仍為繼承債務。今同為
    繼承人之邱創根已為限定繼承，則同為繼承人之原告依上揭
    規定亦發生限定繼承之效力，既然原告既已為限定繼承，自
    仍須以遺產為限，負物之有限責任（民法第1154條參照），
    是揆諸前開說明，原告自得於執行程序中，主張第三人異議
    之訴，以強制執行之標的物，限於邱金發之遺產，而不及於
    原告之固有財產即系爭不動產為由，主張撤銷該系爭不動產
    之執行，為有理由，應予准許。
五、綜上所述，原告本於強制執行法第15條規定，請求撤銷上開
    如附表所示系爭不動產之強制執行，為有理由，應予准許。
六、本件事證已臻明確，兩造其餘攻擊或防禦方法及所提證據，
    均與本院心證之形成及判決結果，不生影響，爰不一一再加
    以論述，併此明．
據上論結，本件原告為有理由，依民事訴訟法第78條，判決如主
文。
中　　華　　民　　國　　96　　年　　8 　　月　　15　　日
                  民事第三庭    法　官　張益銘
以上正本係照原本作成。
如對本判決上訴，須於判決送達後20日內向本院提出上訴狀。
中　　華　　民　　國　　96　　年　　8 　　月　　15　　日
                                書記官　陳鳳怡
┌─────────────────────────────────────┐
│附  表：96年度訴字第830號                                                 │
├─┬──────────────────┬─┬────┬──┬──────┤
│編│  土        地        坐        落  │地│面    積│權利│            │
│  ├───┬────┬──┬──┬───┤  ├────┤    │備        考│
│號│縣  市│鄉鎮市區○ 段 ○○段│地  號│目│平方公尺│範圍│            │
├─┼───┼────┼──┼──┼───┼─┼────┼──┼──────┤
│1 │桃園縣│八德市  │大成│    │363   │建│125.34  │全部│甲○○、邱圳│
│  │      │        │    │    │      │  │        │    │枝各二分之一│
└─┴───┴────┴──┴──┴───┴─┴────┴──┴──────┘
┌─┬──┬───────┬───┬──────────┬──┬──────┐
│編│    │              │建築式│建物面積（平方公尺）│權利│            │
│  │    │基  地  坐  落│樣主要├──────────┤    │            │
│  │建號│--------------│建築材│樓    層    面    積│    │備        考│
│  │    │建  物  門  牌│料及房│                    │    │            │
│號│    │              │屋層數│合                計│範圍│            │
├─┼──┼───────┼───┼──────────┼──┼──────┤
│  │    │桃園縣八德市大│2層樓 │第一樓層：108.55    │    │            │
│1 │158 │成段363地號   │房加強│第二樓層：119.22    │全部│甲○○、邱圳│
│  │    │--------------│磚造、│騎樓    ： 10.67    │    │枝各二分之一│
│  │    │桃園縣八德市廣│住家用│                    │    │            │
│  │    │福路115號     │      │合    計：238.44    │    │            │
└─┴──┴───────┴───┴──────────┴──┴──────┘
